【裁判字號】    95,簡上,689
【裁判日期】    950821
【裁判案由】    傷害
【裁判全文】
臺灣高雄地方法院刑事判決             95年度簡上字第689號
上  訴  人  甲○○
即  被  告
上列上訴人因傷害案件，不服本院高雄簡易庭95年度簡字第3057
號中華民國95年5 月22日第一審簡易判決（聲請簡易判決處刑書
案號：臺灣高雄地方法院檢察署檢察官95年度偵字第9156號），
提起上訴，本院管轄第二審之合議庭判決如下：
        主  文
上訴駁回。
        事實及理由
一、本案經本院審理結果，認原審以上訴人即被告甲○○所為，
    係犯刑法第277 條第1 項之傷害罪，判處拘役貳拾日，如易
    科罰金，以參百元折算壹日，其認事用法均無違誤，量刑亦
    屬妥當，應予維持，爰引用原審判決書記載之事實、證據及
    理由（如附件），並補充如下：(一)主文欄所載「以參佰元折
    算壹日」補充為「以銀元參佰元即新臺幣玖佰元折算壹日」
    。(二)事實及理由欄二部分補充：按行為後法律有變更者，適
    用行為時之法律，但行為後之法律有利於行為人者，適用最
    有利於行為人之法律，刑法第2 條第1 項定有明文。本件被
    告行為時之刑法第41條第1 項前段原規定：「犯最重本刑為
    5 年以下有期徒刑以下之刑之罪，而受6 個月以下有期徒刑
    或拘役之宣告，因身體、教育、職業、家庭之關係或其他正
    當事由，執行顯有困難者，得以1 元以上3 元以下折算1 日
    ，易科罰金」，且罰金罰鍰提高標準條例第2 條規定，折算
    標準就其原定數額提高為100 倍折算1 日，亦即，被告行為
    時之易科罰金折算標準，係以銀元100 元以上300 元以下折
    算1 日，經折算為新臺幣後，應以新臺幣300 元以上900 元
    以下折算為1 日；而被告行為後之95年7 月1 日修正施行之
    刑法第41條第1 項前段則規定：「犯最重本刑為5 年以下有
    期徒刑以下之刑之罪，而受6 個月以下有期徒刑或拘役之宣
    告者，得以新臺幣1 千元、2 千元或3 千元折算1 日，易科
    罰金」，同日修正施行之罰金罰鍰提高標準條例亦將第2 條
    規定刪除，比較修正前後之易科罰金折算標準，以95年7 月
    1 日修正施行前之規定較有利於被告。其次，95年6 月14日
    修正公布之刑法施行法第1 條之1 就刑法分則編所定罰金刑
    之貨幣單位及提高額度已另有規定，取代罰金罰鍰提高標準
    條例第1 條前段規定之適用，凡此亦為法律之變更，但舊法
    並無較不利被告之情形。按新舊法比較時，應就罪刑有關之
    共犯、未遂犯、連續犯、牽連犯、結合犯以及累犯加重、自
    首減輕、暨其他法定加減原因、與加減例等一切情形，綜其
    全部之結果，而為比較，再適用有利於行為人之法律處斷，
    且應就罪刑有關之一切情形，比較其全部之結果，而為整個
    之適用，不能割裂而分別適用有利益之條文，最高法院24年
    度上字第4634號、27年度上字第2615號判例業已明揭其旨。
    本件被告行為後之法律既有如上述之變更，經綜合比較結果
    ，適用修正前之舊法應對於其較為有利，是應依刑法第2 條
    第1 項前段規定適用修正前之規定。(三)事實及理由欄三所引
    「（刑法）第41條第1 項前段」、「（罰金罰鍰提高標準條
    例）第2 條」應分別補充為「修正前刑法第41條第1 項前段
    」、「修正前罰金罰鍰提高標準條例第2 條」。
二、被告上訴意旨固仍辯稱：伊於案發當時並未有拿鋤頭打傷告
    訴人乙○○之行為，當天乃係告訴人及其女先拉扯伊巡田所
    帶之鋤頭，並將伊所帶之鋤頭丟掉，告訴人之女再將伊推倒
    ，伊係老人家如何有反抗之能力，實際上係告訴人他們毆打
    伊，不是伊毆打告訴人，告訴人鼻翼之傷口，應該係告訴人
    之女指甲抓到造成的，不是伊造成的云云。惟查，被告於原
    審判決所認犯罪時地確有傷害告訴人之事實，業據證人即告
    訴人乙○○於警詢及本院審理時指訴明確（見警卷第2 至3
    頁、本院95年8 月7 日審判筆錄第2 至5 頁），核與證人即
    當時在場之告訴人之女錢真珠於警詢及檢察官偵查中證述之
    情節大致相符（見警卷第4 至5 頁、偵查卷第9 頁），併經
    檢察官當庭檢視告訴人右手腕有1 條7 、8 公分長表皮擦傷
    之傷痕在卷，復有高新醫院出具之診斷證明書1 紙（見警卷
    第6 頁）附卷足憑。而觀諸該診斷證明書所載，告訴人係於
    民國95年2 月27日前往該醫院就醫診斷驗傷，而告訴人與被
    告發生爭執之時間又係在同日15時15分許，可知告訴人驗傷
    之時間即係上開發生爭執之日期，參以被告供稱：案發當時
    告訴人掐伊脖子時，伊就發現證人在流血等語（見本院上開
    審判筆錄第5 頁），復無證據證明告訴人於發生爭執之後隨
    即另受有傷害（無論係自己傷害自己或遭被告以外之人傷害
    ），則被告既與告訴人間就承租土地事宜有所糾紛，被告復
    坦承與告訴人間確有拉扯鋤頭及肢體接觸之情形（見同上審
    判筆錄第5 頁），衡諸一般社會通常經驗，倘被告當時未對
    告訴人有何傷害之行為，告訴人豈有可能無端先行攻擊被告
    ，且於出手掐住被告脖子時即已有鼻翼流血之現像，足見告
    訴人所受傷勢應係被告所造成無疑。再者，徵諸告訴人所受
    傷害情形為「右眼下圍及鼻翼部擦挫傷」及「右手腕有1 條
    7 、8 公分長表皮擦傷」等傷勢，則倘告訴人係遭其女指甲
    括（抓）傷，何以除鼻翼部擦挫傷外，卻另有右眼下圍擦挫
    傷及右手腕表皮擦傷之傷勢？是依告訴人所受上開傷勢以觀
    ，核與告訴人指述係因被告持鋤頭朝其揮來，其為伸手抵擋
    而擦撞被告所持鋤頭致受傷之事實，較為相符；至告訴人於
    案發當日前往高新醫院診斷後，該醫院出具之診斷證明書雖
    未記載告訴人受有右手腕之表皮擦傷等情，但告訴人右手腕
    確有1 條7 、8 公分長表皮擦傷，已如前述，且告訴人於本
    院審理時亦結證：當時伊穿長袖衣服，沒有注意，驗傷返家
    後，始發現手部有傷口，遂自行塗藥，未再前往醫院驗傷等
    語（見同上審判筆錄第4至5頁），佐參以本案案發當時為2
    月27日，尚為冬末、初春之際，一般人當係穿著長袖衣物無
    誤，告訴人證述當時因身著長袖衣服，致未當場即時發現手
    部傷口等語，核與常情相符，而堪採信，益見被告應有持鋤
    頭傷害告訴人之行為。至被告雖聲請傳訊證人蔡邱美華及蔡
    進發，證明渠等於案發當晚前往告訴人家中瞭解真相時，告
    訴人僅受有鼻翼擦傷，並未有右手腕之表皮擦傷之情云云，
    然查當時既為冬末初春之際，告訴人理當係身著長袖衣物，
    其所受上開右手腕之表皮擦傷，本即不易察見，尚難僅以上
    開證人能否目睹告訴人右手腕處之傷勢，即謂告訴人右手腕
    並未受有上揭傷害，是本院認無傳訊上開證人之必要，附此
    敘明。據前所述，應足認定被告確有傷害告訴人，被告徒以
    前詞置辯，顯係事後卸責之詞，委無足取，本件事證已臻明
    確，被告之犯行應堪認定。
三、綜上，本件被告之前開傷害犯行，事證明確，洵堪認定。原
    審予以論罪科刑，其認事用法並無違誤，量刑亦屬適當，被
    告上訴意旨指摘原判決不當，提起上訴，為無理由，應予駁
    回。至被告所提溫有諒醫院出具之診斷證明書，雖能證明被
    告於95年2 月27日當時確受有兩膝擦挫傷之傷勢，但告訴人
    是否涉及傷害犯行，既不在本案檢察官起訴範圍內，本院自
    無權審理，且亦難憑此即解免被告上揭傷害罪責。末查本件
    原審判決未及比較新舊法，實務往例有認原判決未及比較適
    用新舊法，上訴後經比較結果雖仍以舊法有利於行為人，且
    原判決別無其他撤銷事由時，上訴審仍應以此為由撤銷改判
    ，然而，修正後之刑法規定係以適用行為時法為原則，因此
    原判決雖未及比較適用，然本院第二審經比較新舊法，行為
    後之法律並非較有利於行為人，仍應適用修正前之行為時法
    ，則原判決適用行為時法即無不當，自不構成撤銷之事由，
    併此敘明。
據上論斷，應依刑事訴訟法第455 條之1 第1 項、第3 項、第36
8 條、第373 條，判決如主文。
本案經檢察官李門騫到庭執行職務。
中    華    民    國    95    年    8     月    21    日
                  刑事第十三庭  審判長法  官  洪碩垣
                                      法  官  張金柱
                                      法  官  劉惠娟
以上正本證明與原本無異。
本件不得上訴。
中    華    民    國    95    年    8     月    21    日
                                      書記官  陳素徵
附錄論罪法條：
刑法第277條
傷害人之身體或健康者，處3 年以下有期徒刑，拘役或1 千元以
下罰金。
犯前項之罪，因而致人於死者，處無期徒或7 年以上有期徒刑；
致重傷者，處3 年以上10年以下有期徒刑。


司法院資訊處製作；財團法人民間司法改革基金會備份。
